【裁判字號】    98,訴,1164
【裁判日期】    981209
【裁判案由】    損害賠償
【裁判全文】
臺灣高雄地方法院民事判決              98年度訴字第1164號
原      告  丙○○
訴訟代理人  乙○○
被      告  高雄市小港區漁會
法定代理人  甲○○
訴訟代理人  康進益律師
上列當事人間請求損害賠償事件，經本院於民國98年11月25日言
詞辯論終結，判決如下：
    主      文
原告之訴駁回。
訴訟費用由原告負擔。
    事實及理由
一、原告主張：伊與訴外人陳麗君原為夫妻關係，陳麗君因與伊
    爭吵而離家出走，復於伊出國前夕至伊公司向伊索取新臺幣
    （下同）200 萬元，惟伊並未同意，但為安撫陳麗君，遂將
    伊開立於被告高雄市小港區漁會信用部、帳號為00000-0-0
    號活期帳戶（下稱系爭帳戶）之存摺、印鑑及伊名下之AA00
    8246號、AA008135號、AA008133號3 張定期存單（下稱系爭
    定存單）交付陳麗君保管，詎陳麗君竟趁伊出國期間，於民
    國96年7 月23日，擅持伊所有之上開存摺及印鑑至該漁會，
    提領伊存放於系爭帳戶內之36萬元，並將所持定期存單解約
    後領取120 萬元，合計將156 萬元（下稱系爭款項）據為己
    有，而被告為伊之受託人，未要求陳麗君於7 日前通知其中
    途解約系爭定存單，且未透過任何管道試圖瞭解原委，亦未
    查驗原告之身分證件，即任由陳麗君提領伊帳戶內之款項及
    將系爭定存解約，不但違反銀行法第8 條之1 之規定，亦違
    反存摺性存款簡章關於存摺性存款之現金存、提款達100 萬
    元以上應交驗國民身分證之規定，致原告受有系爭款項之損
    失，被告顯未盡善良管理人之義務，是依消費者保護法第7
    條第3 項之規定，應負賠償責任，且伊為系爭款項之寄託人
    ，本於消費寄託之法律關係，亦得行使寄託物返還請求權等
    語。並聲明：被告應給付原告156 萬元，及自96年7 月24日
    起至清償日止，按年息百分之5 計算之利息。
二、被告則以：伊係憑原告真正之存摺及印鑑章而支付系爭款項
    ，自已善盡善良管理人之注意義務，又縱訴外人陳麗君無代
    理領取系爭款項之權限，原告將自己之存摺及印鑑交付陳麗
    君，亦應負表見代理之責等語資為抗辯，並聲明：原告之訴
    駁回。
三、兩造不爭執事項：
（一）原告有於被告開立系爭帳戶，並存有系爭定存單，合計定
      存金額為120 萬元。
（二）訴外人陳麗君於96年7 月23日，持原告所交付之系爭帳戶
      存摺、印鑑章、系爭定存單，將上開定存解約後，提領其
      帳戶內之系爭款項。
（三）陳麗君因前開提領原告存款等情業已和原告達成訴訟上和
      解，並經原告持和解筆錄實現和解條件。
四、得心證之理由
（一）原告得否依據消費寄託之法律關係，請求返還寄託物？
    1.查原告於其告訴陳麗君侵占之偵查案件中，已向偵辦之檢
      察官陳述陳麗君於96年7 月中有向其索取金錢，其有同意
      ，當時因有飲酒，同意給予之數額業已遺忘，翌日陳麗君
      與其說其同意給予200 萬元，其當時回答並無此事等語（
      見雄檢96年度偵字第33228 號第8 頁），而原告之妹即本
      件原告之訴訟代理人乙○○亦於該案中證述其有聽說過原
      告有答應要給陳麗君金錢，但金額其不清楚，嗣方改稱其
      係說原告與陳麗君有為金錢之事爭吵多次等語（見雄檢96
      年度偵字第33228 號第40頁），另訴外人即原告之妹楊鏵
      萱亦在其於該案書寫予承辦檢察官之書信中提及原告與陳
      麗君曾於飲酒後為金錢爭吵，原告當時向陳麗君隨口說出
      ：「給你200 萬元夠不夠」等語（見雄檢97年度偵續字第
      293 號第81頁），均經本院調閱臺灣高雄地方法院檢察署
      97年度偵續字第293 號卷宗核閱屬實，又原告係該案件之
      告訴人，乙○○、楊鏵萱均為原告之妹，其等於該刑事案
      件應無偏袒陳麗君之可能，是其等之前揭證述及書信內容
      於陳麗君有利之部分應可採信，而由前揭內容觀之，雖原
      告同時亦稱其業已遺忘同意之金額，乙○○嗣有變更其證
      述，楊鏵萱所書內容亦多所保留，然互核其內容均有提及
      原告曾同意給予陳麗君金錢等情，足見原告同意給予陳麗
      君金錢乙節應屬真實。
    2.另訴外人即上開偵查案件之證人蔡天成亦於該偵查案件中
      證述陳麗君於原告至大陸前，因恐懼原告至大陸找女人而
      與原告發生爭吵，要求原告拿出200 萬元以為陳麗君之保
      障，其告知原告及陳麗君公司之金錢不可亂用，建議原告
      將其金錢交予陳麗君保管，至於有無提及由原告將存摺交
      予陳麗君保管，則已遺忘等語（見雄檢96年度偵字第3322
      8 號第61頁），此亦經本院調閱前開偵查卷宗核閱屬實，
      而蔡天成與原告及陳麗君均無親屬或僱傭關係，其應無必
      要於前開案件為偽證而偏袒任何一方，其所述應屬真實而
      堪採信，而蔡天成雖就是否提及將存摺交由陳麗君等保管
      方式之細節並無記憶，但其業明確證述曾建議原告將其金
      錢交由陳麗君保管而非僅保管存摺，而原告復有將系爭帳
      戶存摺、印鑑及系爭定存單交予陳麗君已如前述，則原告
      若係聽從蔡天成之建議，其應係授權陳麗君提領系爭款項
      而為保管。況陳麗君於原告至大陸前夕時業已離家出走，
      又至原告任職之公司與原告因索取金錢一事發生爭吵，於
      此情況之下，原告與陳麗君間顯已因金錢而生嫌隙，原告
      若不欲陳麗君提領存款，其應有防範之必要，且原告若為
      予陳麗君家庭經濟金錢上之保障而予以安撫，則僅需將系
      爭帳戶存摺或印鑑交付其一即可，顯見原告主張其將得領
      取存款之系爭帳戶存摺、印鑑及系爭定存單均交予陳麗君
      保管，此僅為安撫其情緒云云與常情有違，而不足採信。
    3.末原告曾向警方陳述存摺通常由其保管，其於96年7 月21
      日到大陸洽商，經要求而將系爭帳戶存摺及印章交由陳麗
      君保管，其認為陳麗君家用上可能有需要，因此默許他動
      用該筆款項，但每次動用須向其告知等語（見雄檢96年度
      他字第8782號卷第33頁），由此可見原告亦自承其有默示
      同意授權予陳麗君得提領系爭帳戶之存款，然僅主張陳麗
      君領款仍須向其告知云云，然原告既有同意予陳麗君金錢
      已如前述，又於其與陳麗君因金錢發生爭吵之際，復併同
      交付系爭帳戶存摺、印鑑及系爭定存單而使陳麗君得自行
      領取系爭帳戶內之存款或使用存單，衡情其應係有授權予
      陳麗君領取系爭帳戶存款或處分系爭定存單之意，其嗣後
      主張陳麗君領取存款前仍需向其告知云云應非屬實。
    4.綜上所述，原告於交付系爭帳戶存摺、印鑑及系爭定存單
      予陳麗君時，已自行授權陳麗君得向被告領取系爭款項，
      則被告於驗證原告配偶陳麗君所持存摺、印鑑、定存單均
      屬真正，且核對持證人身分無誤後，依原告授權向陳麗君
      交付系爭款項時，業已盡其依兩造間消費寄託契約返還寄
      託物之義務，是原告主張其得向被告主張寄託物返還請求
      權應不可採。
（二）原告得否依據消費者保護法第7 條第3 項向被告請求損害
      賠償？
      按從事設計、生產、製造商品或提供服務之企業經營者，
      於提供商品流通進入市場，或提供服務時，應確保該商品
      或服務，符合當時科技或專業水準可合理期待之安全性；
      企業經營者違反前二項規定，致生損害於消費者或第三人
      時，應負連帶賠償責任，消費者保護法第7 條第1 項、第
      3 項本文分別定有明文。原告固主張被告違反銀行法第8
      條之1 ，且未查驗原告之身分證，亦未詢問原告，其所提
      供之服務難符當時之專業水準可合理期待之安全性云云。
      經查：
    1.銀行與存款戶間為消費寄託關係，其往來存提款之依據為
      定期存單、存摺及留存之印鑑，此為公眾週知之事實。而
      陳麗君當時係持真正之系爭帳戶存摺、定存單及印鑑向被
      告為提款業如前述，則陳麗君所持已符前揭銀行與存戶間
      往來存提款之依據，被告應無詢問原告之必要，原告此項
      主張尚無可採。
    2.銀行法第8 條之1 第1 項固規定「定期存款到期前不得提
      取。但存款人得以之質借，或於七日以前通知銀行中途解
      約。」，惟其立法目的乃在於避免定期存款中途解約影響
      金融機構資金運用及影響貨幣政策之執行，此並非在於保
      護銀行之存款人存款之安全，而係在規範定期存款之存款
      人不得隨時向銀行解除契約，是銀行自得斟酌其資金充裕
      與否而決定是否依該條規定要求定期存款之存款戶於中途
      解約7 日前通知，故原告主張被告應要求陳麗君在7 日以
      前通知中途解約，方得使陳麗君將系爭定其存單解約，亦
      不可採。
    3.又存摺性存款簡章關於存摺性存款之現金存、提款達100
      萬元以上應交驗國民身分證之規定，係被告為符洗錢防制
      法第7 條及洗錢防制法第七條授權規定事項第1 項所訂之
      規定，而洗錢防制法第7 條之立法目的係因FATF建議各國
      應設置金融情報中心，以作為受理金融機構申報可疑為洗
      錢交易報告或大額通貨交易報告而制訂，其目的在於透過
      確認並登錄大額通貨交易之客戶，而記錄資金流向以防範
      洗錢犯罪，並非在於經由交驗國民身分證之規定確保存戶
      之存款係經本人同意而領取，兼以目前銀行與存款戶間為
      消費寄託關係，其往來存提款之依據係為定期存單、存摺
      及留存之印鑑已如前述，並不需要交驗存戶本人之身分證
      ，是被告若未遵守該條之規定應僅需負洗錢防制法第7 條
      第2 項之行政責任，尚難認其提供之服務未符現時之專業
      水準可得合理期待之安全性。
    4.綜上所述，被告當時業已查驗陳麗君所持之系爭帳戶存摺
      、印鑑及系爭定存單之真正，其所提供之存提款服務業務
      應符當時專業水準可得合理期待之安全性，況原告係自行
      授權予陳麗君領取系爭款項，亦無損害可言，是原告主張
      其得依據消費者保護法第7 條第3 項向被告請求云云應不
      可採。
五、綜上所述，原告應係自行授權陳麗君領取系爭款項，且被告
    所提供之服務業符當時專業水準可得合理期待之安全性，則
    原告依據消費者保護法第7 條第3 項請求損害賠償及消費寄
    託之法律關係請求返還寄託物，洵屬無據，從而原告請求被
    告給付156 萬元及法定遲延利息，為無理由，應予以駁回。
六、本件事證已臻明確，兩造其餘陳述主張、攻擊防禦方法及所
    提證據，經審酌後認於本判決結果不生影響，爰不一一論述
    ，附此敘明。
七、據上論結，原告之訴為無理由，依民事訴訟法第78條，判決
    如主文。
中    華    民    國    98    年    12    月    9     日
                  民事第四庭  審判長法  官  黃宏欽
                                    法  官  楊淑珍
                                    法  官  楊淑儀
正本係照原本作成。
如不服本判決，應於送達後20日內，向本院提出上訴狀並表明上
訴理由，如於本判決宣示後送達前提起上訴者，應於判決送達後
10日內補提上訴理由書（須附繕本）。
中    華    民    國    98    年    12    月    9     日
                                    書記官  王資惠


司法院資訊處製作；財團法人民間司法改革基金會備份。
